【裁判字號】    91,訴,614
【裁判日期】    920826
【裁判案由】    妨害自由
【裁判全文】
臺灣基隆地方法院刑事判決                          九十一年度訴字第六一四號
    公  訴  人  臺灣基隆地方法院檢察署檢察官
    被      告  乙○○
    選任辯護人  陳雅萍律師
    被      告  丙○○
右列被告因妨害自由案件，經檢察官提起公訴（九十一年度偵字第七八四號、第一０
七四、一八八二號），本院判決如左：
    主  文
乙○○共同以非法方法，剝奪人之行動自由，累犯，處有期徒刑伍月，如易科罰金，
以參佰元折算壹日。
丙○○共同以非法方法，剝奪人之行動自由，處有期徒刑肆月，如易科罰金，以參佰
元折算壹日。
    事  實
一、乙○○前於民國（下同）八十六年間因侵占罪，經臺灣台北地方法院判處有期徒
    刑六月，於八十七年七月二十一日執行完畢，猶不知悔改，因與丙○○、甲○○
    、戊○○四人合夥成立湯普森公司，認甲○○未將公司盈餘妥善分配，事後又避
    不見面，於九十一年二月二十日十五時十五分許，在台北市○○路○段四十九號
    「三德」飯店之咖啡廳內，偶遇甲○○，認機不可失，竟夥同丙○○及綽號「小
    錢」之彭勝自、「阿忠」等不詳姓名之成年男子約五人共同基於妨害甲○○行動
    自由之意思，先由綽號「小錢」等人將甲○○自三德飯店強行帶上「小錢」等人
    之自小客車，使甲○○不能自由下車，並將之帶至位於台北市○○○路二六三號
    二樓為丙○○所開設之「公爵」西餐廳某包廂內，限制甲○○不准離去，而非法
    剝奪甲○○之行動自由，隨後乙○○亦抵達「公爵」西餐廳，待當日下午五時多
    ，丙○○亦到達「公爵」西餐廳，五人即開始討論債務，因雙方意見不一，丙○○表示如甲○○不認該帳，他的水杯即會過去，甲○○因畏怖而簽發面額共新台
    幣（下同）二百五十萬元之本票計三紙（一百萬元二紙、五十萬元一紙）交付丙○○、英商渣打銀行之支票計三紙（五十萬元一紙及一百萬元兩紙）交付乙○○
    乙○○與丙○○始先後離開「公爵」西餐廳，嗣於同日二十三時四十五分許，由
    甲○○報警處理，經警循線發覺上情。
二、案經被害人甲○○訴由基隆市警察局第二分局報請臺灣基隆地方法院檢察署檢察
    官偵查起訴。
    理  由
一、訊據被告乙○○、丙○○均矢口否認有何妨害自由犯行，被告乙○○辯稱：小錢
    等人是綽號「伍哥」之丁○○找來替他自己討債的，到公爵西餐廳是告訴人心甘
    情願去的，並未強迫，到了西餐廳，亦未限制告訴人之行動自由，支票也是告訴
    人主動開給伊的云云，被告丙○○則辯稱：三德飯店發生何事，伊完全不知情，
    小錢等人伊亦不認識，是乙○○等人到公爵後想用貴賓室，公司會計打電話詢問
    伊，伊才知道渠等在公爵，伊平常即是五時多到公爵上班，非因被告乙○○告知
    告訴人在公爵，才特地去公爵，到達公爵時亦發現告訴人一人在外場，未有異樣
    ，因先前告訴人有欠伊錢，伊順便詢以何時可歸還，告訴人表示目前經濟狀況不
    好，但保證三月後會還，並自行拿出本票簽發三張票給伊，伊就離開了，從頭到
    尾均未限制告訴人行動云云。然查：右揭事實，業據告訴人甲○○指訴綦詳，並
    有甲○○所簽發之英商渣打銀行支票、本票各三紙（均影本）附卷可稽另參酌甲○○離開三德飯店之際係為綽號「小錢」等人擁促而走出飯店，被告乙○○再度
    進入飯店召人一同離去等狀，有三德飯店大門之錄影帶定格畫面數幀附卷為證，
    再徵諸被告乙○○亦自承甲○○離去之際曾表示要回去拿皮包及衣物，但「小錢
    」說不用等詞，核與告訴人所述之情節相符，果被害人於離開三德飯店之際確未
    受限制，自可來去自如拿取衣物，豈會故意將所用之皮包丟至於飯店而不理，事
    後亦大費周章遣人拿回，顯然不符常情，因此被害人所稱當時係因害怕對方人多
    始上車等情，堪可採信。再者，甲○○於九十一年二月二十日時十五分許間，為
    被告乙○○及「小錢」等人帶往「公爵」西餐廳，在該西餐廳之貴賓室內由被告
    丙○○與甲○○談論債務事宜，並拿出本票對甲○○表示要其認帳，簽發本票，
    否則杯子會飛過去，且私自拿取甲○○之金融卡、當票等情狀，已據被告乙○○
    供稱在卷，均核與被害人甲○○所述之情節相同，而被告乙○○與被害人甲○○
    之立場完全相反，自不會無故附合被害人所述之理，職是被告丙○○前皆辯詞，
    顯係事後推諉之詞，要無足採。從而，被害人甲○○於斯時雖非已致不能抗拒之
    程度，然其意思自由已可謂受相當限制，要屬行無義務之事亦無疑義。綜上所述
    ，被告乙○○、丙○○二人之罪均堪予認定。
二、核被告乙○○、丙○○二人所為，均係涉犯刑法第三百零二條第一項之罪嫌，其
    二人使人行無義務之事已包括予以非法方法剝奪人之行動自由罪質內，不另論以
    強制罪。被告二人與綽號「小錢」、「阿忠」等人就前揭犯行，彼此間有犯意之
    聯絡與行為之分擔，皆為共同正犯。被告乙○○前於八十六年間因侵占罪，經臺
    灣台北地方法院判處有期徒刑六月，於八十七年七月二十一日執行完畢，有臺灣
    高等法院被告全國前案紀錄表在卷可稽，其經有期徒刑執行完畢後，五年以內再
    犯本案有期徒刑以上之罪，為累犯，應依法加其刑。爰審酌被告二人前述犯罪之
    動機，及以暴力手段犯案，危害社會秩序及被害人自由法益非輕，及被告等犯罪
    後之態度等一切情狀，分別量處如主文所示之刑，並均諭知易科罰金之標準。
據上論斷，應依刑事訴訟法第二百九十九條第一項前段、刑法第二十八條、第三百零
二條第一項、第四十一條第一項、第四十七條，罰金罰鍰提高標準條例第一條前段、
第二條，判決如主文。
本案經檢察官張長樹到庭執行職務。
中      華      民      國      九十二    年      八    月    二十六    日
                                      臺灣基隆地方法院刑事第三庭
                                法  官    齊      潔
右正本證明與原本無異。
對於本件判決如有不服，應於收受送達後十日內，向本院提出上訴書狀，上訴於臺灣
高等法院，並按他造當事人之人數附具繕本。
                                            書記官    莊  國  南
中      華      民      國      九十二    年      八    月    二十九    日
附錄論罪法條
刑法第三百零二條第一項：
私行拘禁或以其他非法方法，剝奪人之行動自由者，處五年以下有期徒刑、拘役或三
百元以下罰金。


司法院資訊處製作；財團法人民間司法改革基金會備份。
